臺灣高等法院刑事裁定
111年度毒抗字第361號
抗  告  人  
即  被  告  賴永鎮








上列抗告人因聲請施以強制戒治案件，不服臺灣桃園地方法院11
1年度毒聲字第484號，中華民國111年3月24日裁定（聲請案號：
臺灣桃園地方檢察署檢察官110年度毒偵字第1562號），提起抗
告，本院裁定如下：
    主  文
抗告駁回。                                              
    理  由
一、原裁定意旨略以：抗告人即被告甲○○（下稱抗告人）因施用
    第二級毒品案件，經臺灣桃園地方法院以110年度毒聲字109
    4號裁定送觀察、勒戒後，經法務部○○○○○○○○附勒戒處所之
    醫療人員依據抗告人之前科紀錄與行為表現、臨床評估及社
    會穩定度等各項標準綜合判斷後，認有繼續施用毒品之傾向
    ，有該勒戒處所有無繼續施用毒品傾向證明書、有無繼續施
    用毒品傾向評估標準紀錄表在卷足佐，是檢察官之聲請，核
    無不合，應予准許，爰依毒品危害防制條例第20條第2項後
    段規定，裁定抗告人令入戒治處所強制戒治，其期間為6個
    月以上，至無繼續強制戒治之必要為止，但最長不得逾1年
    。
二、抗告意旨略以：抗告人依民國110年3月26日修正前之「有無
    繼續施用毒品傾向評估標準」評估後，認有繼續施用毒品之
    傾向，惟其適用修正後之「有無繼續施用毒品傾向評估標準
    」重新評估後，或有評估為無繼續施用毒品傾向之可能性，
    原裁定未能適用修正後之評估標準表，恐有影響抗告人權益
    之虞，請將原裁定撤銷，更為適法之裁定。
三、按觀察、勒戒後，檢察官或少年法院（地方法院少年法庭）
    依據勒戒處所之陳報，認受觀察、勒戒人無繼續施用毒品傾
    向者，應即釋放，並為不起訴之處分或不付審理之裁定；認
    受觀察、勒戒人有繼續施用毒品傾向者，檢察官應聲請法院
    裁定或由少年法院（地方法院少年法庭）裁定令入戒治處所
    強制戒治，其期間為6個月以上，至無繼續強制戒治之必要
    為止，但最長不得逾1年，毒品危害防制條例第20條第2項定
    有明文。而關於有無繼續施用毒品傾向之評估標準，法務部
    已於110年3月26日以法矯字第11006001760號函修正頒布「
    有無繼續施用毒品傾向評估標準紀錄表」、「有無繼續施用
    毒品傾向評估標準評分說明手冊」，是受觀察、勒戒人有無
    「繼續施用毒品傾向」，係依具體個案之臨床實務及相關事
    證等情綜合判定，有其相當之專業依據及標準，倘其評估由
    形式上觀察，無擅斷或濫權等明顯不當情事，法院應予尊重
    。
四、經查：
　㈠抗告人因施用第二級毒品案件，由原審法院裁定將其送觀察
    、勒戒後，經法務部○○○○○○○○附設勒戒處所「依據法務部於
    110年3月26日修正之評估標準」評定之結果如下：
　⒈前科紀錄與行為表現部分合計為32分（靜態因子部分：①毒品
    犯罪相關司法紀錄16筆計【上限】10分、②首次毒品犯罪年
    齡「20歲以下」計10分、③其他犯罪相關紀錄14筆計【上限
    】10分、④入所時尿液毒品檢驗結果呈「無藥物反應」計0分
    ；動態因子部分：⑤所內行為表現為「持續於所內抽菸」計2
    分）。
　⒉臨床評估部分合計為27分（靜態因子部分：①多重毒品濫用為
    「有，海洛因、安非他命」計10分、②合法物質濫用為「有
    ，菸」計2分、③使用方式為「無注射使用」計0分、④使用年
    數為「超過一年」計10分；動態因子部分：⑤精神疾病共病〈
    含反社會人格〉評定為「無」計0分、⑥臨床綜合評估〈含病識
    感、動機、態度、就醫意願〉評定為「偏重」計5分）。
　⒊社會穩定度部分合計為5分（靜態因子部分：①工作為「全職
    工作，鐵工」計0分、②家人藥物濫用為「無」計0分；動態
    因子部分：③入所後家人是否訪視為「無」計5分、④出所後
    是否與家人同住為「否」計5分【③、④上限計5分】）。
　⒋以上⒈至⒊總分合計為64分（靜態因子共計52分，動態因子共
    計12分），而應評定為「有繼續施用毒品傾向」，有法務部
    ○○○○○○○○附勒戒處所有無繼續施用毒品傾向證明書、有無繼
    續施用毒品傾向評估標準紀錄表表各1份在卷可佐。
　㈡查新修正之評估標準僅就「前科紀錄與行為表現」項目中之
    「毒品犯罪相關司法紀錄」及「其他犯罪相關紀錄」部分之
    計分方式為修正，其餘項目部分並無修正，而觀諸本件評估
    標準紀錄表之記載：①就「毒品犯罪相關司法紀錄」部分，
    每筆為5分，抗告人有16筆，原本應得80分；②就「其他犯罪
    相關紀錄」部分，每筆為2分，抗告人有14筆，原本應得28
    分，然對該等部分，上開㈠⒈之評分結果均僅計以得10分，可
    見本件評估標準紀錄表乃係適用110年3月26日新修正之評估
    標準而為評估，且自形式上觀察，上開評定結果，並無擅斷
    或濫權等明顯不當之情事，計分亦正確，則自上開評定之評
    分結果觀之，抗告人既確有繼續施用毒品之傾向，而達應施
    以強制戒治之標準，自有依法再施以強制戒治以降低其再次
    施用毒品之危險性之必要，是抗告人顯有誤會，其主張自非
    可採。
五、綜上所述，原裁定准檢察官之聲請，依毒品危害防制條例第
    20條第2項後段規定，裁定抗告人令入戒治處所施以強制戒
    治，其期間為6個月以上，至無繼續強制戒治之必要為止，
    但最長不得逾1年，經核並無違誤。抗告人猶執前詞提起本
    件抗告，為無理由，應予駁回。
據上論斷，應依刑事訴訟法第412條，裁定如主文。
中　　華　　民　　國　　111 　年　　4 　　月　　28　　日
                  　刑事第八庭　審判長法　官　陳世宗
                                      法　官  呂寧莉
                                      法　官　吳勇毅
以上正本證明與原本無異。
不得再抗告。
                                      書記官  許家慧
中　　華　　民　　國　　111 　年　　4 　　月　　29　　日